臺灣雲林地方法院小額民事判決
110年度六小字第322號
原      告  林吟璇  
被      告  陳彥羽  
上列當事人間損害賠償事件，原告提起刑事附帶民事訴訟（110
年度附民字第187 號），由本院刑事庭移送前來，於民國110 年
11月29日言詞辯論終結，本院判決如下：
    主  文
被告應給付原告新臺幣15,600 元，及自民國110 年7 月24日起
至清償日止，按年息百分之5 計算之利息。
原告其餘之訴駁回。
本判決第一項得假執行。
原告其餘假執行之聲請駁回。
　　事  實  及  理  由
一、原告起訴主張：緣兩造為鄰居，原告於民國110 年1 月20日
    0 時15分許，至被告位於雲林縣○○鄉○○路00號之11住處按門
    鈴，兩人在被告上開住處前面，屬不特定多數人得以共見共
    聞之公共場所，因鄰里間電視聲吵鬧糾紛發生爭執，被告因
    不滿原告在半夜按門鈴之事，竟基於公然侮辱及傷害之犯意
    ，對原告辱罵「幹」之穢語，足以貶抑原告之人格尊嚴，復
    徒手拉扯原告肩膀，攻擊原告身體部位，致原告於過程中跌
    倒，受有腦震盪、胸部挫傷、背部挫傷、左上肢受傷、右小
    腿擦挫傷等傷害（下稱系爭傷害）。嗣原告對被告提起公然
    侮辱及傷害等刑事告訴，經貴院刑事庭以110 年度訴字第25
    4 號判處拘役59日並得易科罰金而告確定。原告因被告上述
    傷害行為受有工作損失新臺幣（下同）2 萬元，另請求精神
    慰撫金1 萬元，共計3 萬元，爰提起本件訴訟等語。並聲明
    ：㈠被告應給付原告3 萬元，及自起訴狀繕本送達翌日起至
    清償日止，按年息5%計算之利息。㈡前項判決請准供擔保宣
    告假執行。
二、被告答辯則以：原告並未提出相關單據，亦未提出工作證明
    ，被告願意以3,600 元紅包與原告和解等語，資為抗辯。
三、本院之判斷：
　　原告前揭主張之事實，經本院依職權調取本院刑事庭110年
    度訴字第254 號案件卷宗核閱無訛，應可認定原告之主張為
    真實。然而，原告復主張其因被告故意侵權行為受有系爭傷
    害並有精神痛苦，請求被告賠償3 萬元等語，被告雖對上揭
    刑事判決所認定之事實並無意見，惟其爭執被告所提之損害
    數額，並以上揭情詞置辯，故本件兩造爭執核心應為：原告
    請求被告賠償工作損失2 萬元、精神慰撫金1 萬元，有無理
    由？如有理由，其金額應為若干？均詳如後述。
㈠、按因故意或過失，不法侵害他人之權利者，負損害賠償責任
    ；不法侵害他人之身體或健康者，對於被害人因此喪失或減
    少勞動能力或增加生活上之需要時，應負損害賠償責任。民
    法第184 條第1 項前段、第193 條第1 項分別定有明文。復
    按當事人主張有利於己之事實者，就其事實有舉證之責任。
    民事訴訟法第277 條前段亦規定甚明。經查，原告主張其因
    被告故意侵權行為受有工作損失2 萬元等語，固據其提出國
    立臺灣大學醫學院附設醫院雲林分院診斷證明書3 紙為(見
    本院卷第20頁至第22頁)，本院爰審酌110 年1 月20日診斷
    證明書為前揭刑事判決認定之基礎（見警卷第23頁），復審
    酌該紙診斷證明書之醫師囑言欄載明「病患於…至本院急診
    ，經診斷治療及留院觀察後，於…離院，宜休養一週並於門
    診追蹤治療」（見本院卷第20頁），而原告並未提出工作證
    明文件，然本院審酌最低基本工資係一般勞工在通常情況下
    可能取得之最低收入，故本院認應以行政院於110年頒布之
    最低基本工資為24,000 元計算其每月工作收入，應屬適當
    ，則原告因傷不能工作之損失數額應為5,600元（計算式：2
    4,000  ÷30×7＝5,600 ），逾此部分之請求，則屬無據，則
    非所許。至於原告所提110 年7 月28日、11月17日有關「憂
    鬱焦慮狀態」之診斷證明書乙節，核屬原告主張對己有利之
    事實，依前述規定，自應由原告就其「憂鬱焦慮狀態」係因
    被告前揭侵權行為所致且確已影響工作等事實，負舉證責任
    。然而，原告並未提出證據證明「憂鬱焦慮狀態」與被告前
    述侵權行為間有何相當因果關係，亦無證據證明該「憂鬱焦
    慮狀態」已影響原告工作，是依舉證責任分配之原則，本院
    自難對原告上開主張為有利於原告之認定。基上，原告主張
    被告應賠償工作損失於5,600元範圍內，於法有據，應予准
    許；逾此範圍之請求，則屬無據，應予駁回。
㈡、又按不法侵害他人之身體、健康、名譽、自由、信用、隱私
    、貞操，或不法侵害其他人格法益而情節重大者，被害人雖
    非財產上之損害，亦得請求賠償相當之金額，民法第195條
    第1 項亦有明定。又，慰撫金之賠償須以人格權遭遇侵害，
    使精神上受有痛苦為必要，其核給之標準與財產上損害之計
    算不同，然非不可斟酌雙方身分、資力與加害程度，及其他
    各種情形核定相當之數額（最高法院51年台上字第223號判
    例參照）。查本件原告因被告所為之侵權行為致受有系爭傷
    害，精神上自有相當之痛苦，故其主張因被告之故意侵權行
    為致精神上蒙受痛苦，請求被告賠償其所受非財產上之損害
    即精神慰撫金，洵屬有據。而慰撫金之金額是否相當，自應
    依實際加害情形與被害人所受之痛苦及雙方之身分、地位、
    經濟狀況等關係決定之。本院爰審酌原告於110 年10月4 日
    本院審理時當庭自陳教育水準為高中畢業，案發時兼職且需
    照顧年幼子女；被告則自陳教育水準為大學畢業，案發時務
    農等情（見本院卷第18頁反面至第19頁），復審酌本院依職
    權查調兩造稅務電子閘門財產所得調件明細表（見本院卷第
    11頁至第14頁反面，因屬個人隱私，僅予參酌，不予揭露）
    ，據以參酌兩造財產資力，並考量兩造之身分、地位、經濟
    狀況、被告上開加害情形等一切情狀，本院認為原告請求1 
    萬元之精神慰撫金，尚屬允當，應予准許。
四、綜上所述，原告依侵權行為之法律關係，聲明請求被告應給
    付原告15,600 元，及自起訴狀繕本送達翌日即110 年7 月2
    4日（見附民卷第3 頁）至清償日止，按年息5%計算之利息
    ，為有理由，應予准許；逾此部分之請求，則屬無據，應予
    駁回。
五、本件事證已臻明確，兩造其餘攻擊防禦方法及證據，核與判
    決之結果不生影響，爰不一一論列，併此敘明。　　　　　
六、本件原告勝訴部分係適用小額訴訟程序為被告敗訴之判決，
    依民事訴訟法第436 條之20規定，應依職權宣告假執行。至
    原告敗訴部分，其假執行之聲請已失其依附，應併予駁回。
七、本件係原告提起刑事附帶民事訴訟，而經本院刑事簡易庭依
    刑事訴訟法第504 條第1 項規定裁定移送前來，無庸繳納裁
    判費。　　　
中    華    民    國    110   年     12   月     13   日
                  斗六簡易庭      法  官  温文昌
上列為正本係照原本作成。
如不服本判決，應於送達後20日內，以判決違背法令為理由，向
本院斗六簡易庭提出上訴狀並表明上訴理由（上訴理由應記載原
判決所違背之法令及其具體內容、依訴訟資料可認為原判決有違
背法令之具體事實）。如於本判決宣示後送達前提起上訴者，應
於判決送達後20日內補提上訴理由書（須按他造人數附繕本）。
中　　華　　民　　國　　110 　年　　12　　月　　14　　日
                                  書記官  張宏清